【裁判字號】    97,易,1355
【裁判日期】    970630
【裁判案由】    偽造文書
【裁判全文】
臺灣板橋地方法院刑事判決              97年度易字第1355號
公  訴  人  臺灣板橋地方法院檢察署檢察官
被      告  甲○○ 泰國籍，.
            乙○○
上列被告等因偽造文書等案件，經檢察官提起公訴（97年度偵字
第1023號），被告等於本院準備程序進行中，就被訴之事實為有
罪之陳述，經告知其等簡式審判程序之旨，並聽取當事人之意見
後，裁定進行簡式審判程序，判決如下：
    主    文
甲○○共同行使明知為不實之事項，而使公務員登載於職務上所
掌之公文書，足以生損害於公眾，處有期徒刑捌月；減為有期徒
刑肆月。又共同盜用印章，足以生損害於公眾，處有期徒刑壹年
肆月；減為有期徒刑捌月；應執行有期徒刑拾壹月。
乙○○共同行使明知為不實之事項，而使公務員登載於職務上所
掌之公文書，足以生損害於公眾，處有期徒刑陸月，如易科罰金
，以銀元佰元折算壹日；減為有期徒刑月，如易科罰金，以
銀元佰元折算壹日。
    事    實
一、甲○○係泰國籍人士，前曾以外籍勞工身分合法申請來臺工
    作後返回泰國，惟因斯時在台工作時，身分為外籍勞工故薪
    資較少，乃亟思另以假結婚名義取得結婚依親居留身分，以
    便於爾後來台工作時取得較高薪資，乃與乙○○、翁意靜（
    泰國籍，英文名：WORKAMON WONGCHAI ，由檢察官另行通緝
    ），共同基於行使明知為不實之事項，而使公務員登載於職
    務上所掌之公文書之犯意聯絡，推由翁意靜安排乙○○於民
    國93年5月17日至泰國與甲○○辦妥結婚登記，再於93年7月
    20日，由翁意靜、乙○○持上揭於泰國取得之結婚登記文件
    至臺北縣樹林市○○街○段285號「臺北縣樹林市戶政事務所
    」辦理結婚登記，使承辦戶籍登記之公務員經形式審查後，
    將乙○○之配偶為甲○○、2人於93年5月17日結婚等之不實
    事項，登載於職務上所掌管之戶籍資料，足以生損害於戶政
    機關對於戶籍及身分管理之正確性；甲○○再於94年1 月26
    日入境後某日，由乙○○與翁意靜陪同持上開使公務員登載
    不實之公文書戶籍資料至外交部領事事務局接受面談及申辦
    來台居留事宜而行使之，然因甲○○與乙○○經訪查未有共
    同居住事實而駁回甲○○之居留申請，甲○○即於94年2 月
    21日離境。
二、詎甲○○因未能依合法程序申請來台，竟與真實姓名、年籍
    不詳自稱「AH-JEN」之泰國籍成年女子，共同基於盜用印章
    以偽造特種文書之犯意聯絡，推由「AH-JEN」以不詳方式，
    盜用「臺北縣政府警察局外事專用章」於重入國許可證（證
    號：209491號）貼紙1 張上，而以此方式偽造前揭重入國許
    可證之特種文書，併將之黏貼於甲○○所有之W593466 號護
    照內頁第5 頁後，將該等護照、偽造之重入國許可證一併寄
    回泰國予甲○○，甲○○乃於94年3月4日自泰國曼谷搭機來
    台併持之在桃園國際機場辦理入境手續而行使之；然甲○○
    嗣於96年8 月29日因逾期居留，而持附黏有前揭偽造重入國
    許可證貼紙之護照向入出國移民署苗栗縣專勤隊辦理繳納罰
    鍰及出境事宜時，為移民官查覺有異，始循線查獲上情。
三、案經入出國及移民署苗栗縣專勤隊報告臺灣苗栗地方法院檢
    察署呈請臺灣高等法院檢察署檢察長令轉臺灣板橋地方法院
    檢察署檢察官偵查後起訴。
    理    由
一、認定犯罪事實所憑之證據及理由：
    訊據被告等對前揭犯罪事實於本院審理中均坦認在卷，而扣
    案甲○○所有之W593466號護照，經鑑驗結果為真版護照，
    該護照第5 頁黏貼編號209491號之重入國許可證，經鑑驗為
    真版，然內政部警政署查無許可核發該重入國許可證編號之
    紀錄等情，有內政部入出國及移民署國境事務大隊96年9月4
    日移署境桃慶字第0960000168號函所附入出國及移民署國境
    事務大隊鑑識調查隊鑑定書1 份、內政部警政署96年9月6日
    警署外字第0960118655號函在卷可參（見臺灣苗栗地方法院
    檢察署96年度偵字第5551號偵查卷第51至54頁、第56頁），
    顯見如事實欄二所述之重入國許可證貼紙1張，乃盜用「臺
    北縣政府警察局外事專用章」之偽造重入國許可證甚明；此
    外，併有臺北縣樹林市戶政事務所96年10月17日北縣樹戶字
    第0960004884號函所附乙○○與甲○○之結婚登記申請書、
    泰國結婚證書及結婚登記證明書、證號209491號之重入國許
    可證影本1份、甲○○外僑居留資料查詢-明細內容顯示畫面
    及旅客入出境紀錄查詢結果等在卷可參（見臺灣苗栗地方法
    院檢察署96年度偵字第5551號偵查卷第25頁至42頁、第24頁
    第59頁及第64頁至65頁）等在卷可參，俱徵被告2 人前揭自
    白應與事實相符，可以採信，本件事證明確，被告等犯行均
    堪認定。
二、新舊法比較：
    按被告等行為後，刑法及其施行法業於95年7 月1 日修正施
    行，關於新舊法律變更之比較適用，原則上應就罪刑有關之
    共犯、未遂犯、想像競合犯、牽連犯、連續犯、結合犯，以
    及累犯加重、自首減輕暨其他法定加減原因（如身分加減 ）
    與加減例等一切情形，綜其全部罪刑之結果而為比較（最高
    法院95年第8 次會議關於中華民國刑法94年修正施行後之法
    律比較適用決議第1 點第4 小點參照），茲就此次修法與本
    案罪刑相關者，析述如下：
(一)、刑法第2 條：
    查被告行為後，刑法第2 條第1 項於94年2 月2 日以華總一
    義字第09400014901 號令修正公布，並自95年7 月1 日起施
    行；修正後刑法第2 條第1 項規定，已將新舊法律適用之「
    從新從輕」原則，改採「從舊從輕」原則，而此規定僅係規
    範行為後法律變更所生新舊法律比較適用之準據法，並非實
    體刑罰法律，自不生行為後法律變更之比較適用之問題，應
    逕行適用新法第2 條第1 項之規定。
(二)、刑法第41條第1項易科罰金之折算標準部分：
    依修正前刑法第41條第1 項及修正前罰金罰鍰提高標準條例
    第2 條之規定，應以銀元3 百元即新臺幣9 百元折算一日，
    惟依修正後刑法第41條第1 項前段（原罰金罰鍰提高標準條
    例第2 條已同時刪除）之規定，應以新臺幣1 千元、2 千元
    或3 千元折算1 日，二者相較之下，應以修正前之規定較有
    利於被告。
(三)、刑法第51條第5 款有期徒刑定應執行刑之規定：
    修正前刑法第51條規定：「數罪併罰，分別宣告其罪之刑，
    依左列各款定其應執行者：」其中第5 款規定：「宣告多數
    有期徒刑者，於各刑中之最長期以上，各刑合併之刑期以下
    ，定其刑期。但不得逾20年。」修正後刑法第51條第5 款規
    定：「宣告多數有期徒刑者，於各刑中之最長期以上，各刑
    合併之刑期以下，定其刑期。但不得逾30年。」比較結果，
    修正後刑法並非較有利於行為人，依刑法第2 條第1 項本文
    從舊原則之規定，仍應依修正前刑法，定其應執行之刑。
(四)、刑法第55條牽連犯之規定：
    就牽連犯部分，修正後刑法第55條已修正為：「一行為而觸
    犯數罪名者，從一重處斷。但不得科以較輕罪名所定最輕本
    刑以下之刑」，亦即原牽連犯部分之規定業已刪除。本案被
    告甲○○所犯行使偽造特種文書罪、盜用印章罪等2 罪間，
    因彼此間具有方法、目的之牽連關係，如依修正前之刑法第
    55條後段，應僅從一重論以盜用印章罪，然若依修正後之規
    定，因已無牽連犯之規定，自應就此2 罪分論併罰之，再定
    其應執行之刑，兩者相較之下，以修正前之規定較有利於被
    告。
(五)、綜合上述各條文修正前、後之比較，並依諸「新舊刑法關於
    刑之規定，雖同採從輕主義，係適用最有利於行為人之法律
    ，既曰法律，自較刑之範圍為廣，比較時應就罪刑有關之共
    犯、未遂犯、連續犯、牽連犯、結合犯以及累犯加重、自首
    減輕、暨其他法定加減原因、與加減例等一切情形，綜其全
    部之結果，而為比較，再適用有利於行為人之法律處斷」（
    參照最高法院24年上字第4634號判例要旨）及修正後刑法第
    2 條第1 項前段、後段規定之「從舊、從輕」原則，爰依整
    體比較結果，就犯罪事實所載之犯行，適用被告等人行為時
    之法律，即修正前刑法之相關規定予以論處。
三、應適用之法律、科刑審酌事由：
(一)、按重入國許可證，具特許外國人出國後再入國之性質，為特
    許證之一種；又刑法第218條第1項所稱之公印或公印文，指
    表示公務機關或機關長官資格及其職務之印信或公印文而言
    ，即俗稱大印與小官章，若僅為證明稅款已經繳納之稅戳，
    其效用顯然不同，自難以公印論（最高法院71年台上字第18
    31號、69年台上字第693 號判例意旨參照），且依印信條例
    第3 條規定印信之形式：印、職章均為直柄式正方形；關防
    、圖記均為直柄式長方形。但牙質職章為立體式正方形。印
    信字體，均用陽文篆字。查本件「臺北縣政府警察局外事專
    用章」印文，為圓形楷書戳章蓋用後所生，有前揭內政部入
    出國及移民署國境事務大隊96年9月4日移署境桃慶字第0960
    000168號函所附入出國及移民署國境事務大隊鑑識調查隊鑑
    定書在卷可參，是該印信之形式與印信條例之規定已有不合
    ，且觀其作用，無非用以證明取得之表示，尚非表示公務機
    關或機關長官資格及其職務之印信或公印文，揆諸上開說明
    ，不能認係公印文，而僅能構成刑法第217 條所稱之印文。
    是核被告甲○○、乙○○如事實欄一所為，均係犯刑法第21
    6條、第214條之行使明知為不實之事項，而使公務員登載於
    職務上所掌之公文書罪；其等使公務員登載不實公文書之低
    度行為，均各為其後行使之高度行為所吸收，不另論罪；至
    被告甲○○如事實欄二所述之行為，係犯刑法第217條第2項
    之盜用印章罪及同法第216條、第212條行使偽造特種文書罪
    ；其盜蓋印章，當然產生該印章之印文，只成立盜用印章罪
    ，不應再論以盜用印文罪；至其偽造特種文書後進而行使，
    偽造之低度行為則為其後行使之高度行為所吸收，不另論罪
    ；而其前開所犯盜用印章、行使偽造特種文書2 罪間，具有
    刑法修正前之牽連犯關係，應依修正前刑法第55條前段規定
    ，僅從一重之盜用印章罪處斷；又被告2 人就如事實欄一所
    述犯行，與翁意靜間，被告甲○○就如事實欄二所述盜用印
    章、偽造特種文書犯行，與「AH-JEN」間，各有犯意聯絡及
    行為分擔，均應刑法第28條規定（按修正後刑法第2條第1項
    之規定，係規範行為後「法律變更」所生新舊法比較適用之
    準據法，故如被告行為後刑法條文之修正，對於被告並無有
    利或不利之情形者〈例如新舊法處罰輕重相同，犯罪構成要
    件亦無寬嚴之別等〉，即無適用修正後刑法第2條第1項之規
    定比較新舊法適用之問題，最高法院著有95年臺上字第5589
    號判決意旨可供參照。據此，被告行為後，刑法第28條關於
    共同正犯之規定，僅將原條文之「實施」改為「實行」，用
    以確認共謀共同正犯之處罰，此條文用語之修正，並不影響
    本件之論罪科刑，不生新舊法比較適用之問題，應逕適用裁
    判時之刑法第28條規定），各論以共同正犯。被告甲○○本
    件所犯行使明知為不實之事項，而使公務員登載於職務上所
    掌之公文書罪與盜用印文罪2 罪間，犯意個別、行為互殊，
    應與分論併罰。至公訴人於起訴書中雖未提及被告甲○○涉
    有盜用印章犯行，然此部份業經公訴人於本院審理中當庭補
    充，本院將公訴人前揭補充意旨告知被告甲○○，經其表示
    無意見且為認罪陳述，本院即併以此為審理範圍，附此敘明
    。
(二)、爰審酌被告甲○○、乙○○等為貪圖一己私利，竟利用假結
    婚之方式，使執掌該戶政事務之承辦公務人員，將該不實之
    結婚事項，登載於其職務上掌管之戶籍登記簿冊公文書，而
    足以生損害於戶政機關對於戶籍管理的正確性；又被告甲○
    ○為求來臺工作，竟不思以合法申請之管道，而與「AH-JEN
    」共同以盜用印章、偽造重入國許可證進而行使等不法手段
    ，損害我內政部入出境管理機關對於入出境旅客查核管理及
    警察機關對重入國許可證核發事項審核與管理之正確性，並
    兼衡被告等各自之素行、智識程度、犯罪後態度等一切情狀
    ，分別量處如主文所示之刑，及就被告乙○○部份，依修正
    前刑法第41條第1項前段規定，諭知如易科罰金折算標準，
    以示懲儆。又被告等本件犯罪後，中華民國九十六年罪犯減
    刑條例業已制定，經總統於96年7月4日公布，同年月16日生
    效施行，茲本件被告等犯罪時間，均在96年4 月24日以前，
    核與中華民國九十六年罪犯減刑條例所規定之減刑條件相符
    ，爰均依該條例第2條第1項第3款規定，各減其等宣告刑二
    分之一，並就被告甲○○所犯之2罪定其應執行之刑，及就
    被告乙○○部分依修正前刑法第41條第1項前段規定，諭知
    如易科罰金之折算標準，附此敘明。
(三)、扣案偽造重入國許可證貼紙上之「臺北縣政府警察局外事專
    用章」印文係遭被告甲○○盜蓋所生，業如前述，即非屬偽
    造印文，是就此部分自無依刑法第219 條規定宣告沒收，至
    該偽造之許可證貼紙則係內政部警政署所有，非被告甲○○
    所有之物，自亦無庸併予宣告沒收，附此敘明。
據上論斷，應依刑事訴訟法第273 條之1 第1 項、第299 條第1
項前段，刑法第2 條第1 項前段、第28條（修正前）、第55條（
修正前）、第216 條、第214 條、第212 條、第217 條第2 項、
第41條第1項前段（修正前）、第51條第5款（修正前），罰金罰
鍰提高標準條例第1條前段、第2條（廢止前），中華民國九十六
年罪犯減刑條例第2條第1項第3款、第7條，判決如主文。
本案經檢察官郭季青到庭執行職務。
中    華    民    國    97    年    6     月    30    日
                  刑事第十九庭法  官  陳明偉
以上正本證明與原本無異。
如不服本判決，應於判決送達後十日內，向本院提出上訴狀。
                              書記官  強梅芳
中    華    民    國    97    年    6     月    30    日
附錄本案論罪科刑法條全文：
刑法第216 條：
行使第二百十條條至第二百十五條之文書者，依偽造、變造文書
或登載不實事項或使登載不實事項之規定處斷。
刑法第212條：
偽造、變造護照、旅券、免許證、特許證及關於品行、能力服務
或其他相類之證書、介紹書，足以生損害於公眾或他人者，處一
年以下有期徒刑、拘役或三百元以下罰金。
刑法第214 條：
明知為不實之事項，而使公務員登載於職務上所掌之公文書，足
以生損害於公眾或他人者，處三年以下有期徒刑、拘役或五百元
以下罰金。
刑法第217條：
偽造印章、印文或署押，足以生損害於公眾或他人者，處三年以
下有期徒刑。
盜用印章、印文或署押，足以生損害於公眾或他人者，亦同。


司法院資訊處製作；財團法人民間司法改革基金會備份。
